【裁判字號】    98,審保險小上,3
【裁判日期】    980616
【裁判案由】    給付保險金
【裁判全文】
臺灣臺北地方法院民事裁定         98年度審保險小上字第3號
上  訴  人  甲○○
被上訴人    新光人壽保險股份有限公司
法定代理人  乙○○
上列當事人間請求給付服務費事件，上訴人對於中華民國98年4
月30日本院臺北簡易庭98年度北保險小字第3號第一審小額民事
判決提起上訴，並為訴之追加，本院裁定如下：
    主      文
上訴及追加之訴均駁回。
第二審及追加之訴訟費用新台幣壹仟伍佰元由上訴人負擔。
    理      由
一、按關於請求給付金錢或其他代替物或有價證券之訴訟，其標
    的金額或價額在十萬元以下者，適用本章所定之小額程序。
    對於小額訴訟之第一審裁判，得上訴或抗告於管轄之地方法
    院，其審判以合議行之。對於前項第一審裁判之上訴或抗告
    ，非以其違背法令為理由，不得為之。至其上訴狀內應記載
    上訴理由，表明下列各款事項：一、原判決所違背之法令及
    其具體內容。二、依訴訟資料可認為原判決有違背法令之具
    體事實，民事訴訟法第436條之8第1項、第436條之24、第43
    6條之25分別定有明文。另所謂判決違背法令，上訴人以原
    判決有不適用法規或適用不當為上訴理由時，其上訴狀或理
    由書應有具體之指摘，並揭示該法規之條項或其內容，若係
    成文法以外之法則，應揭示該法則之旨趣，倘為司法院解釋
    或本院之判例，則應揭示該判解之字號或其內容，如依民事
    訴訟法第469條所列各款事由提起第三審上訴者，其上訴狀
    或理由書應揭示合於該條款之事實，最高法院67年台上字第
    2876號判例、70年台上字第2027號判例、71年台上字第314
    號判例可資參考。是當事人於小額訴訟程序提起上訴，如依
    民事訴訟法第468條規定，以第一審判決有不適用法規或適
    用法規不當為理由時，其上訴狀或理由書應有具體之指摘，
    並揭示該法規之條項或其內容。若係成文法以外之法則，應
    揭示該法則之旨趣。倘為司法院解釋、或最高法院之判例，
    則應揭示該判解之字號或其內容。如以民事訴訟法第469條
    所列各款情形為理由時，其上訴狀或理由書，應揭示合於該
    條款之事實。上訴狀或理由書如未依此項方法表明者，即難
    認為已對第一審判決之違背法令有具體之指摘，其上訴自難
    認為合法。末按，當事人於第二審程序不得為訴之變更、追
    加或提起反訴，民事訴訟法第436條之27亦有明文。
二、本件上訴意旨略以：上訴人發生意外住院申請保險理賠時，
    被上訴人業務員無視於醫師診斷及住院證明，反要求上訴人
    簽系爭聲明書後，始肯給付保險理賠金，是系爭聲明書自屬
    因違反公序良俗而無效，原審未將當事人真意及上開重要證
    據記載於判決書，實有違背當事人之真意，實則被上訴人係
    惡意藉系爭聲明書逃避給付保險金之責任，原判決要求上訴
    人遵循系爭聲明書實屬荒唐。此外，茲因被上訴人謊稱上訴
    人並未告知高度近視，並非實在，顯係損害上訴人之名譽，
    另依民法第184條、第195條規定，請求被上訴人賠償名譽損
    失20萬元等語。並聲明：（一）上訴人應給付被上訴人醫療
    費用新台幣（下同）36,000元及違約金、精神損失64,000元
    。（二）確認上訴人家人4人之保險契約是否確實有效。（
    三）被上訴人民國92年10月28日之聲明書無效。（四）被上
    訴人應對上訴人與合信眼科間之訴訟給予協助。
三、經查，本件上訴人上訴所主張之內容，僅係敘明系爭聲明書
    應屬無效，被上訴人所述不實，顯有害及上訴人之名譽等情
    ，並未就原審判決有何違反法律之事由為具體指摘或表明依
    訴訟資料可認為原判決有違背法令等具體事實，其所述者僅
    係就原審法院依爭點調查結果所為證據之取捨、事實之認定
    為指摘，尚難認此部分上訴人已有合法指摘原審判決違背法
    令之情事，揆諸上開說明，上訴人提出本件上訴，即不合法
    ，應予駁回。至上訴人於本件小額訴訟第二審程序，另聲明
    求為判命被上訴人應對上訴人與合信眼科間之訴訟給予協助
    ，及於理由中敘明被上訴人應賠償其名譽損失20萬元，縱屬
    請求之一部分，核其所為亦屬訴之追加，揆諸首揭民事訴訟
    法第436條之27規定，亦非合法，應一併駁回之。
四、上訴人應負擔之訴訟費用額確定為如主文第2項所示金額。
五、據上論結，本件上訴及追加之訴均不合法，依民事訴訟法第
    436 條之32第1項、第2項、第444條第1項、第436條之19第1
    項、第95條、第78條，裁定如主文。
中    華    民    國    98    年    6     月    16    日
              民事第六庭審判長法      官  劉坤典
                              法      官  賴錦華
                              法      官  林秀圓
以上為正本係照原本作成
本件裁定不得抗告
中    華    民    國    98    年    6     月    16    日
                              法院書記官  馮姿蓉


司法院資訊處製作；財團法人民間司法改革基金會備份。
